臺灣高等法院臺中分院刑事判決　　　　　　　　九十三年度上更(一)字第一一九號
　　上　訴　人　臺灣臺中地方法院檢察署檢察官
　　上　訴　人
　　即　被　告　己○○
　　選任辯護人　易定芳律師
右上訴人，因被告違反槍砲彈藥刀械管制條例等案件，不服臺灣臺中地方法院九十二
年度訴字第三八四號，中華民國九十二年五月二十六日第一審判決（起訴案號：臺灣
臺中地方法院檢察署九十年度偵字第一九六一五號），提起上訴，經本院判決後，由
最高法院發回審理，本院判決如左：
    主  文
原判決關於己○○部分撤銷。
己○○未經許可，持有手槍，處有期徒刑伍年陸月，併科罰金新臺幣拾捌萬元，罰金
如易服勞役，以罰金總額與陸個月之日數比例折算。
扣案巴西ＴＡＵＲＵＳ廠ＰＴ九二ＡＰＳ口徑，九ＭＭ制式半自動手槍壹支（含彈匣
壹個，槍枝管制編號：000000000號）沒收。
    事  實
一、潘璽文之女友李美毅，於民國（下同）九十年九月六日凌晨，在臺中縣大里市○○路四五七號二樓「歡喜城ＫＴＶ」消費時，與該店姓名不詳之客人發生爭執，
    李美毅因不滿店方人員處理糾紛方式，為圖報復，即基於傷害犯意，撥打電話予
    潘璽文告知上情，要求潘璽文迅速趕至該店，潘璽文乃通知友人庚○○（經原審
    另案判決有期徒刑五月，並經本院上訴駁回而確定）、楊健鑫（經原審通緝中）
    相助，庚○○再轉請友人己○○幫忙，己○○接獲庚○○通知後，為達傷害對方
    身體之目的，即自行以不詳方式取得具殺傷力巴西ＴＡＵＲＵＳ廠ＰＴ九二ＡＰ
    Ｓ口徑，九ＭＭ制式半自動手槍一支（含彈匣一個，獲案槍枝管制編號：000
    000000號）及具有殺傷力之制式九○子彈（彈底標記ＴＭＣ九ＭＭ）六顆
    ，並藏置於身上（並無證據證明潘璽文、李美毅等人知悉己○○攜槍至ＫＴＶ）
    ，當日凌晨四時許，潘璽文、庚○○、楊健鑫、己○○抵達該店，與因接獲通報
    業已在現場處理之擎天保全公司人員寅○○、戊○○、甲○○、子○○等人理論
    數句後，潘璽文即與楊健鑫、庚○○、己○○，共同基於傷害犯意聯絡，潘璽文
    、己○○以拳腳，楊健鑫與庚○○則各持自行攜帶至現場之鋁棒一支，共同聯手
    毆打寅○○、戊○○、甲○○、子○○等人，致使寅○○受有左肩膀挫傷、左上
    臂挫傷、左手挫傷等傷害，戊○○受有頭部分傷併頭皮裂傷、下唇挫傷等傷害，
    子○○受有左上臂挫傷、左側尺骨末端骨折、左上臂挫傷、瘀傷等傷害，甲○○
    受有左手臂挫傷、瘀傷等傷害。旋己○○單獨承續上開傷害之犯意，突然取出其
    預藏攜帶在身之上開手槍（含彈匣，並已裝妥上開子彈六顆），先朝天花板射擊
    一槍後，再接續朝寅○○、戊○○二人腿部各射擊一槍，分別擊中寅○○、戊○○二人腿部各一槍，致使寅○○受有左小腿槍傷合併血管、神經及肌肉損傷等傷
    害，戊○○受有左大腿槍傷併股骨骨折等傷害。因有人大喊警察來了，潘璽文、
    李美毅、楊健鑫、庚○○、己○○始逃離現場。嗣因李美毅（經本院撤銷改判處
    拘役五十日確定）獲悉已遭警察追查，乃於九十年九月十日主動出面向警說明，
    供出當日為其男友潘璽文帶同友人數人出面處理，並與店方人員發生鬥毆。潘璽
    文（經本院改判有期徒刑六月確定）亦知悉已遭警察調查，乃邀楊健鑫、庚○○
    及己○○一起出面投案，惟因己○○另案遭通緝中，不願出面投案，乃由楊健鑫
    電詢己○○得悉上開手槍及子彈藏放地點後，由潘璽文、楊健鑫及庚○○三人於
    九十年十月二十五日一起向警投案，並由潘璽文於同日二十三時許，帶同警員至
    臺中縣大里市○○路與永隆六街口處路旁草叢內起出上開手槍一支、子彈三顆及
    鋁棒二支。
二、案經寅○○、戊○○、甲○○、子○○訴由臺中縣警察局霧峰分局報告臺灣臺中
    地方法院檢察署檢察官偵查起訴。
    理  由
一、訊據上訴人即被告（下稱被告）己○○，固坦承伊確認識楊健鑫之情事，惟矢口
    否認有何上開傷害或持槍彈對人射擊之犯行，並先後辯稱：案發當日伊根本未曾
    與潘璽文等人至「歡喜城ＫＴＶ」，更未持槍傷人，本案係遭潘璽文等人誣陷，
    且證人指認開槍者係中等身材，與被告身高明顯未合云云，惟查：
(一)告訴人寅○○、戊○○、甲○○、子○○，分別遭同案被告潘璽文等人以拳腳、
    鋁棒毆打成傷，告訴人寅○○、戊○○併受有槍傷等情，業據告訴人寅○○、戊○○、甲○○、子○○等人分別於警詢及偵審中指訴歷歷（參見本院更審卷五九
    頁之甲○○證詞），又共犯楊健鑫、庚○○於警詢及偵查，亦直承有持鋁棒毆人
    等語在卷，核與在場證人丙○○、卯○○、簡明宏、丑○○、黃少助、乙○○、
    陳玉培等人於警詢中證述情節大致相符，並有告訴人寅○○、戊○○、甲○○、
    子○○等人診斷證明書各一份在卷可稽，復有前開鋁棒二支扣案可佐，是告訴人
    上開被傷害之情事，要堪認定。又同案被告潘璽文為當日帶頭者，並有動手毆打
    告訴人戊○○乙節，業據告訴人戊○○於原審時指訴甚明（參見原審卷六二頁）
    ，核與同案被告李美毅於九十年九月十日警詢中供承：「當我男友（即潘璽文）
    再上前與店方圍事人員解釋時，突然一言不和，雙方又打了起來」、十月二十六
    日警詢中供陳：「我男友潘璽文帶三個朋友前來，他們一到店內就碰到保全人員
    ，他們以為我男朋友是來尋仇就圍上去了，現場很亂，我男朋友就在旁邊保護我
    ，雙方就打起來」、於偵查中供述：「我打電話給我男朋友（即潘璽文），潘璽
    文與其朋友到場，伊與保全人員打起來」等語，及證人卯○○於原審結證：「（
    誰與誰打架？）保全人員與潘璽文他們一群人在打架」、「（潘璽文他們與保全
    人員打架的時候，李美毅人在那裏？）在旁邊，她一個人在旁邊那裏」等情相符
    （參見原審卷一四０頁），足見當日參與共同傷害案件之潘璽文，應係同案被告
    李美毅電話通知所找來者無訛。至證人卯○○於原審另證述：「（潘璽文與哪個
    人打架？）我沒看到他跟誰打架，我只看到一片混亂」、「（你當天到底有無看
    到潘璽文與人打架？）我沒注意」、「（潘璽文當時在做什麼？）他在旁邊，我
    沒看到他在做什麼」、「（你有看到他在旁邊？）有。我沒有注意，就看到他站
    在那裡」、「（他一個人站在那裡？）與李美毅一起」、「（剛才為何說李美毅
    一個人站在那裡？）因為沒有注意看，剛才才想到」云云，既與其先前所證情節
    、告訴人指訴及李美毅上開供詞不符，顯係迴護同案被告潘璽文之詞，尚難據為
    同案被告潘璽文有利之認定。
(二)同案被告潘璽文等人，確係預持扣案鋁棒趕至現場等情，除經告訴人指陳在卷外
    ，並與證人即與李美毅一同唱歌之丙○○於九十年九月七日警詢中證述：「當時
    我只看到潘璽文又夥同另外三名男子，我只看見其他三人持鋁棒前來」等語、證
    人即與李美毅一同唱歌之卯○○於九十年九月七日警詢中證述：「過不久綽號大
    頭之男子就帶了三名不知姓名之男子，其中有二名手持鋁棒與綽號大頭之男子及
    另一名男子陪同李美毅上樓理論」、「經我指認（口卡）潘國祥（即潘璽文）即
    是綽號大頭仔之男子」等情相符，益徵同案被告潘璽文及共犯楊健鑫、庚○○，
    ，以及被告己○○，應係經同案被告李美毅、潘璽文通知後，本於與人鬥毆準備
    而前往，至為明確。再者，共犯楊健鑫、庚○○及被告己○○，既均係應同案被
    告潘璽文之邀請，一起攜帶鋁棒等物至現場助陣，足認其等與同案被告李美毅、
    潘璽文間，顯然具有共同傷害他人犯意聯絡無疑，是同案被告潘璽文、共犯庚○○、楊健鑫辯稱渠等並未攜鋁棒至現場云云，顯係避重就輕之詞，尚難採信。又
    同案被告李美毅，雖未下手實施傷害，然在ＫＴＶ店已生糾紛後，聚合多人對抗
    ，其難以避免衝突中所造成之身體傷害，同案被告李美毅當能料及，其如非有傷
    害犯意而電召同案被告潘璽文到場，潘璽文又何以會聚集多人攜帶兇器鋁棒趕至
    ＫＴＶ，是同案被告李美毅上開所辯，亦難採信。況且，潘璽文、李美毅之上開
    共同犯行，亦經本院前審各判處有期徒刑六月、拘役五十日，而共犯庚○○嗣經
    通緝到案，亦經原審以九十二年訴緝字第三五四號判決有期徒刑五月，並經本院
    以九十二年上易字第一九二八號判決上訴駁回在案，此有上開判決在卷可稽，是
    潘璽文、李美毅上開共同傷害犯行，洵堪認定。
(三)被告己○○雖辯稱：案發日，伊未到現場，本案係遭人誣陷云云，然查：
  1.同案被告潘璽文於九十年十月廿六日警詢時供述：「（當時情形為何？）於九十
    年九月六日上午四時許，我的女友李美毅與朋友前往台中縣大里市○○路四五七
    號二樓歡樂城ＫＴＶ喝酒，席間我女友打電話給我叫我過去共飲，我即邀同楊健
    鑫、庚○○、己○○等四人駕Ｘ７－７７１２箱型車前往，在途中李美毅以電話
    告知：我說被客人調戲發生糾紛且店方叫保全人員前來處理，要我將她帶回家，
    我及我朋友一到現場進入店內，即被保全人員阻擾，誤以為我們前來尋仇向我們
    圍過來，我們因害怕所以我朋友楊健鑫、庚○○就在店內櫃檯旁取得鋁棒二支與
    保全人員互毆，我在旁保護我女友李美毅，忽然間聽到槍聲即轉頭看到我朋友己○○手持乙把手槍並看見有人倒地，店內有人高聲喊叫『報警啦』，我們四人即
    逃離現場」等語（參見一九六一五號偵查卷三二頁背面），嗣於本院前審亦供述
    ：「己○○有去」（參見本院前審卷一第四六、四七頁）。
  2.共犯楊健鑫於九十年十月廿六日警詢時供述：「（請詳述當時情形？）九十年九
    月六日約四時，接獲潘璽文電邀我和庚○○至大里市○○路四五七號二樓歡喜城
    ＫＴＶ唱歌後，隨即駕一部轎車（銀色箱型車）載庚○○、潘璽文、己○○等四
    人，於五時許到達現場二樓時，就看到很多人一團亂，此時潘璽文走在前面，被
    一群人圍住，看見保全人員欲毆打我們，我和庚○○在旁就地各取鋁棒一支還擊
    互毆，並聽到槍聲，回頭看即看到我朋友己○○手持手槍，及發現有人受傷與聽
    到有人說『向警方報案』後，我們四人立即坐原車迅速離開現場」、「（現場開
    槍是何人？槍枝來源？）是己○○。我不知道來源，也不知道他有槍」、「（己○○認識否？是何種槍枝？）是我朋友，當然認識，只知短槍及銀色，不知品牌
    」、「（案發後，你們去何處？槍枝及鋁棒如何處理？）當晚我們‧‧‧各自分
    開，鋁棒二支由我帶回家，手槍由己○○帶走」云云（參見同上偵查卷三四至三
    五頁）。
  3.共犯庚○○於九十年十月廿六日警詢時供述：「（當時情形為何？）於九十年九
    月六日四時許，我朋友潘璽文接到他女友電話，邀我們到案發地唱歌，當天我們
    約於五時到達，同行的有潘璽文、楊健鑫，己○○等共乘一輛銀色箱型車到達，
    到達現場二樓時發現很多人，好像發生衝突，潘璽文走在前方，我及楊健鑫則在
    二樓櫃檯旁順手拿起鋁棒，對方人很多，作勢要打我們，我們則拿鋁棒反擊，雙
    方發生互毆，當時拿鋁棒與對方互毆的是我及楊健鑫，己○○走在後頭，在一陣
    混亂中，我聽到槍聲，回頭一看是己○○拿一把白色手槍朝對方射擊，我聽見三
    聲槍響後，發現現場有人受傷，我們四人則搭乘原車離開現場」、「（你們離開
    案發現場後，如何處置作案工具？）案發後，我們就將凶器帶離現場，到達臺中
    市○○路附近就分頭離去，第二天，己○○打電話告訴楊健鑫藏槍的地點，楊健
    鑫則找我一同到大里市○○路附近尋找，但一直都沒有找到，直到最近己○○又
    打電話給楊健鑫，問他是否找到槍枝，楊說沒有，周則再告訴楊明確地點，我們
    再於兩天前晚上到大里市○○路與永隆六街口路邊草欉內就發現一只袋子內裝一
    把手槍‧‧‧並將槍枝交給警方處理」等語（參見同上偵查卷三六至三八頁）。
    九十一年十月八日偵訊時供述：「（何人開槍？）是己○○開槍的」等語（參見
    同上卷一二八頁）。於本院前審證述：「（是否有其他人跟你去？）我、己○○
    、楊建鑫三人一起去」、「（有無看到何人開槍？）那時看不太清楚，好像看到
    己○○拿槍，槍響時因為那時我們在打，我不知道誰開的，後來看到己○○拿槍
    」、「（在何處看到己○○拿槍？）後來開完槍在卡拉ＯＫ店看到的」、「（聽
    到槍聲到看到己○○拿槍，間隔多久？）那時已打完了，沒多久，不到一分鐘」
    等語（參見本院前審卷二第五四至五六頁）。依此三人供述情節，均證稱被告己○○於當日確有共同前往無訛。
  4.又證人即當日在現場之保全人員陳玉培於九十年九月六日警詢時證述：「（當時
    情況為何？）我們到現場時消費者於一樓向我們投訴，他在上廁所時被男客人打
    開廁所的門，以致發生爭吵，而店方處理方式他們不滿意（投訴者有三男四女）
    ，約五時廿分許又有一輛中華牌銀色廂型車到達，下來七人分持鋁棒及乙支銀色
    手槍上樓，不分青紅皂白見人就打並開槍，第一槍開向包廂，當時我人在櫃台，
    隨後第二槍沒有打到人，第三槍打中寅○○左小腿，第四槍打中戊○○左大腿，
    當時正好有人大喊『警察來了』，嫌疑人即下樓離去」、「（持槍人特徵為何？
    是否認識？）年約二十歲許，七分頭（未染），中等身材（約一六五公分）著白
    色上衣，台語口音。我不認識，但對方有一人我認識，他在黎棧ＰＵＢ（台中市
    ○○路與向上路口）一樓廚房工作，名叫阿宏」、「（警方出示己○○、男、七
    十一年一月一日生、Ｚ000000000相片供指認，該人是否為開槍之人？
    ）警方提示之相片之人，輪廓很像開槍之人」等語（參見同上偵查卷七二頁、一
    六三頁）。於原審時證述：「（在場的己○○是否見過？）有，就是他。我不知
    道他的名字，拿槍的就是他」云云（參見原審卷七四頁）。
  5.證人即當日亦在現場之保全人員子○○於九十年九月六日警詢時證述：「（你與
    你們同事當時因何事到該處？發生槍擊及毆打你們之原因為何？你是否知道？）
    當我們上樓約十分鐘後便見七、八名男子分持棍棒上來，不分青紅皂白便打向我
    們，我當時見乙名男子持槍向天花板開壹槍後便為二名男子持鋁棒打進包廂內，
    後來又聽到幾聲槍聲突然有人大喊警察來了，他們才紛紛做鳥獸散」等語（參見
    偵查卷五四頁背面）。於原審時證述：「（在場的己○○，你有無看過？）有，
    在大里歡喜城ＫＴＶ發生槍擊案發生的那天看過他」、「（他在現場做什麼？）
    他跟那群衝上來的人一起上來」、「（他有無動手打人？）我沒看到，我面對的
    不是他」云云（參見原審卷七三頁）。又告訴人寅○○九十二年二月十四日原審
    時證述：「（在場的己○○，你有無看過？）有，他就是開槍的人」等語（參見
原審卷七二頁），於九十三年三月十日本院前審時證述：「（當時是否有看到是
    何人開槍？）是這個人開的（指出當庭己○○）」云云（參見本院前審卷二第五
    九頁），從而，依同案被告潘璽文庚○○楊健鑫等人所證，均證稱被告有前往，
    又依上開(一)、(二)所述，前往該店消費之客人卯○○、簡明弘、丙○○三人，
    於警訊及偵審中，均證稱潘璽文另帶三人前往，而告訴人寅○○、子○○等人，
    與證人陳玉培等人，均係保全公司派往現場處理之人，並非該店之原先服務人員
    ，理應不致於攜帶手槍前往現場處理，始符合社會常情，是該等保全人員及告訴
    人卻均證稱被告在場，並係開槍者，參互以觀，開槍者應係與潘璽文共同前往該
    店另外三人中之一人，應極明確，則被告空口否認有參與，亦否認有開槍云云，
    自難輕信。至證人乙○○，經本院更審時多次傳喚，並未出庭作證，其警訊所證
    開槍者之身高，雖與證人陳玉培所證情節相同，但警方既有再找陳玉培指認被告
    另外之相片，並有寅○○、甲○○於原審、本院更審之指稱無訛，足見乙○○之
    警訊指認，縱非可取，亦無礙上情之認定。
  6.被告雖另辯稱：伊因案通緝，潘璽文等人遂誣陷係伊開槍者云云，然本案指證被
    告於現場開槍者，並非僅潘璽文、庚○○等人，即被害人及現場，亦有多人指證
    被告有此犯行，已如前述，則被害人既係保全公司派往現場處理之人員，事先不
    知道店內發生何事，與被告及潘璽文等人亦不認識，有何動機會指鹿為馬，誣稱
    被告開槍，被告就此，顯無法自圓其說。又同案被告潘璽文、庚○○、楊健鑫，
    與被告並無冤仇，又豈會僅因被告遭通緝中即誣陷之。況且，本院前審同時提訊
    庚○○及被告到庭，二人間於提解及庭訊過程雖乏互動，然亦未見被告己○○對
    庚○○有何不滿言詞舉動，而庚○○於審理中仍明確指述被告有到ＫＴＶ，且在
    ＫＴＶ現場聽到槍聲後，旋看到被告手持槍枝等語，被告當場聽聞之，伊如係遭
    平白誣陷以如此重罪，衡情應係義憤填膺，並憤然反駁之，然被告嗣雖否認庚○○證詞為真正（辯稱庚○○已與潘璽文套好），惟實無任何激憤不滿之言詞，更
    陳稱伊與庚○○係朋友，此豈符合受陷害者之情狀。且被告與庚○○於本院前審
    時更供述二人另有同件強盜案件尚在法院審理中（參見卷附之原審九十一年訴字
    第二七五三號判決），則二人情誼應屬不錯，庚○○實無誣陷被告之理，被告所
    辯：伊遭誣陷云云，顯與事理有違，難以憑採。又證人庚○○於本院更審改證稱
    ：作案之槍枝應係潘璽文所有，並係潘璽文開槍云云（參見本院更審卷五八頁）
    ，核與先前所證，明顯未符，核係迴護之詞，難以採信。
(四)被告另辯稱：潘璽文、庚○○就四人如何到現場，使用何種車輛之指述不一，又
    證人寅○○、戊○○、甲○○、子○○於偵查，經訊以「另二名年輕人（楊健鑫
    、庚○○）有無到現場」時，陳述「就我們所見到的，沒有這麼年輕」，可見楊
    健鑫、庚○○是否有到現場，亦有可疑，證人陳玉培、乙○○證稱持槍之人身高
    一六五公分、瘦瘦的，然被告己○○身高一七五公分，體型略胖，可見被告己○○確未到現場，又潘璽文曾謂看到被告拿槍，並看到有人倒地，然又謂未看到何
    人拿槍，是潘璽文之指述前後矛盾，自屬不實，被害人寅○○在警訊稱場面混亂
    ，是何人開槍沒看清楚，惟嗣又明確指述係被告開槍，可見被害人寅○○指述亦
    不實云云，然查：
  1.刑事訴訟以發現真實為目的，被害人或證人之指述縱令先後兩歧或未盡相符，審
    理事實之法院應本於職權詳為調查，斟酌各方面之情形，依自由心證判斷其孰為
    可信，而就其一部分認為真實予以採取，不得因其先後陳述有所分歧，即全部予
    以捨棄（參照最高法院四十六年度台上字第一一五五號、三十七年度上字第二三
    一四號判例、八十三年度台上字第四五五號判決意旨）。本案之案發時ＫＴＶ內
    多人鬥毆，場面應極為混亂，縱身處其中，亦未必能窺得案情全貌或詳細記憶在
    場滋事者之面貌、身高、髮型，事後追憶指述，細節之處或有差池，或有部分之
    人無法明確指認，此實屬難免，法院應審究在場之人所為證詞，並綜合各項事證
    以判斷案情，本非可以管窺天，僅執證詞細微枝節之差異，即為被告有利或不利
    之認定，亦不能因證人簡明弘、被害人戊○○事後未能指認被告在場（參見原審
    卷六一、七二、一六四、一六六頁），即否定其餘明確事證。又同案被告潘璽文
    、共犯庚○○、楊健鑫與被告四人，究係搭乘計程車或乘坐廂型車至現場，事後
    是否一同離去，證人事後指述原即有記憶錯誤或口誤之可能，實不能以此細節處
    ，即謂被告己○○未至本案現場。再者，被害人寅○○於九十年十月二十六日，
    經警安排現場指認潘璽文、庚○○、楊健鑫，被害人寅○○在警訊係證述「其中
    潘璽文我印象最深刻，他體型壯碩，另二名我就沒有印象，因當天情況混亂，我
    不能清楚指認」云云（參見偵查卷四八頁），就其證述整體意旨觀之，顯係證述
    伊不能指認庚○○、楊健鑫，當不能謂證人嗣後指認被告己○○部分即為不實。
    再者，因照相之時間等因素，被告本人與其檔案照片難免有差異，被害人寅○○
    縱未能以檔案照片指認被告己○○（參見偵查卷一０九頁背面），亦不能謂其嗣
    後現場之指認為不實，亦甚顯明。
  2.又證人寅○○、戊○○、甲○○、子○○於偵訊，縱未能指認楊健鑫、庚○○，
    亦不能逕認被告己○○未到場，且現場混亂狀況下，在場證人事後至多僅能粗略
    估計滋事者之身高、體型，原難期精確，而聽聞槍聲，躲避保命尚恐不及，豈仍
    有餘裕詳細觀察開槍者身高、體型，茲同案被告潘璽文就是否親見被告持槍、開
    槍之前後證詞，固有歧異之處，然同案被告潘璽文既牽涉及本案，就伊是否明確
    指認被告開槍一節，或因害怕事後遭反咬，本可能有其個人顧慮因素存在，是其
    歷次訊問證詞，有所反覆，然應不能以此即逕認定係蓄意誣陷被告，況其就被告
    有到案發ＫＴＶ之證詞，始終一貫，縱排除潘璽文前揭證述作為本案事證，亦仍
    有庚○○、楊健鑫及被害人甲○○、寅○○等多人指認事證存在，本院認應無礙
    被告確有共同犯案事實之認定，應極灼然。
(五)被告又辯稱：同案被告潘璽文於九十二年九月三日至看守所與伊會客錄音內容，
    可證明本案事實上係庚○○開槍云云，惟經本院前審勘驗該會客錄音帶，被告於
    該次會客時，除再三向同案被告潘璽文稱係庚○○開槍外，並向潘璽文表示「你
    開庭就要說是”阿平”開的，你開庭就要這麼說」等語，無非係要求潘璽文於法
    院為有利於伊之陳述，以便於脫罪，而同案被告潘璽文於該次會客，固亦表示「
    事實就是”阿平”開的，由他承擔就對了」云云，然潘璽文於本院前審已供述並
    以辯護狀解釋該段話語之真意，係向被告表示本案如係庚○○開槍，則要說是庚○○開槍，由庚○○負擔罪責之意。況且，本案緣起潘璽文女友於ＫＴＶ內糾紛
    ，被告己○○經同案被告潘璽文透過庚○○邀約至現場，並因此發生槍擊事件，
    同案被告潘璽文可能略有歉疚之意，以致有上開對話所致。又本案係被告個人起
    意開槍，被告既有意將罪責推諉予庚○○，同案被告潘璽文或為避免激怒被告，
    致事後多生枝節，於會客中原即可能曲意順應被告己○○話語，以敷衍因應之，
    其言非必由衷，顯不能執持會客言詞中之話語，即否定其餘有關被告開槍之明確
    事證。再者，被告選任辯護人請求傳喚之證人癸○○，於本院到庭證稱伊如何受
    託替被告選任辯護人等情在卷（參見本院更審卷一七０至一七二頁），對照卷附
    原審九十一年訴字第二七五三號判決書當事人欄所載，可見該案件被告己○○之
    選任辯護人與本案之選任辯護人，雖屬相同，然不足以推認係潘璽文所為，換言
    之，潘璽文如主導本案之進行，儘可與被告均選任相同之辯護人，何需選任不同
    之辯護人，是被告選任辯護人執此情節，辯稱被告應係遭潘璽文誣陷云云，亦難
    採取。又本院調取之特別接見資料（參見本院更審卷一四四頁），亦難據為被告
    之有利認定，附此敘明。
(六)扣案手槍一支（含彈匣一個）及子彈三顆，經內政部警政署刑事警察局鑑驗結果
    ，該支手槍係巴西ＴＡＵＲＵＳ廠ＰＴ九二ＡＰＳ口徑，九ＭＭ制式半自動手槍
    ，槍管內具六條右旋來復線，槍號為ＴＰＤ七九六二九，機械性能良好，可擊發
    子彈，認具殺傷力；送鑑制式九○子彈三顆（試射三顆），均係制式口徑９ＭＭ
    半自動手槍彈，彈底標記為ＰＭＣ九ＭＭ，認均具殺傷力，有該局九十年十一月
    七日刑鑑字第二○九一四○號鑑驗通知書一份附卷可稽，並有扣案之上開手槍及
    子彈三顆可資佐證，可見上開槍彈具有殺傷力，亦堪認定。被告於本院前審請求
    測謊鑑定槍枝上之指紋函請調查局鑑定扣案槍枝是否為本案槍枝調取歡
    喜城ＫＴＶ錄影帶調九十一年二月癸○○至看守所會面錄音帶云云，惟查，
    測謊係以呼吸、心跳等生理因素，鑑定言詞真正，惟因受限於受測者臨場心理、
    生理狀況，鑑定結果難免或有出入，並非必可為刑案事證，本院依上開明確事證
    ，因認無送測謊必要。指紋原極易因擦拭等因素而消失，被告犯案後藏置槍枝
    前，亦可先行擦拭之，縱槍枝上未能採得被告指紋，亦不足為被告有利之認定，
    本院因認無送請鑑定必要。扣案槍枝是否為本案槍傷被害人之槍枝，應佐以相
    關現場子彈彈頭始得以鑑定之，經本院前審函查結果，並未發現有現場或槍傷被
    害人之彈頭扣案（參見本院前審卷一第一二三、一二八頁），自屬無從鑑定。
    歡喜城ＫＴＶ內並無錄影監視設備，有霧峰分局函文可稽（參見偵查卷一三九頁
    ），並據證人即該店經理壬○○、服務人員辰○○於本院更審時證稱在卷（參見
    本院更審卷一二二至一二八頁），自屬無從調取，亦甚顯明。經本院前審函查
    ，被告九十一年間會客錄音帶已逾保存期限，有臺中監獄函文可憑（參見本院前
    審卷一第六八頁），亦無從調閱。再者，被告於本院前審及更審時，請求傳喚證
    人甲○○等多人，經本院核對後，僅甲○○、丑○○、辰○○、乙○○、庚○○
    、辛○○未於偵查中或法院審理時出庭作證（參見本院更審卷三十頁），惟經傳
    喚提訊該六人，庚○○所證內容，核係迴護被告之詞，辰○○所證情節，難據為
    被告有利之認定，甲○○甚且明確指稱被告係開槍者無訛，均如前述，其他三位
    並未出庭，惟丑○○、乙○○、辛○○三人於警訊時均已到庭證稱（參見偵查卷
    七一、一四一、一六一頁），則被告所稱之辛○○之待證事實（參見本院更審卷
    三九頁），顯係審判外之陳述，本院亦未採認為被告犯罪之證據，自無礙上情之
    認定，其他證人待證事實，則已明確，此有偵審筆錄可憑，本院認無再傳喚必要
    。從而，被告上開所辯各節，核係卸責之詞，不足採信，是被告上開共同犯行，
    洵堪認定，自應依法論科。
二、被告未經許可，持有手槍、子彈，核其所為，係犯槍砲彈藥刀械管制條例第七條
    第四項未經許可持有手槍罪、同條例第十二條第四項未經許可持有子彈罪。又按
    ，殺人未遂與傷害之區別，應以加害人有無殺意為斷；至其殺意之有無，雖不以
    兇器之種類及傷痕之多少等，為絕對之認定標準，但加害人下手之部位、用力之
    程度，仍非不可藉為判斷有無殺意之依據。經查，被告雖有開槍射擊告訴人寅○○、戊○○之行為，惟觀諸被告己○○係先朝天花板開一槍，始再接續朝告訴人
    寅○○及戊○○，非屬人身要害之腿部開槍乙節觀之，尚難認被告具有殺人故意
    ，是核被告此部分所為，係犯刑法第二百七十七條第一項之傷害罪。被告先與同
    案被告潘璽文、楊健鑫、庚○○，共同以徒手或持鋁棒之方式毆傷寅○○、戊○○、甲○○、子○○四人後，旋即基於同上之傷害犯意，於同一地點，時間甚為
    密接之情形下，接續開槍射傷寅○○、戊○○之行為，顯係基於同一傷害犯意，
    應認係同一傷害行為，被告與共犯潘璽文、李美毅、楊健鑫、庚○○，就共同以
    徒手及持鋁棒方式毆傷寅○○、戊○○、甲○○、子○○四人部分，有犯意聯絡
    及行為分擔，為共同正犯。被告以徒手及持鋁棒暨開槍方式，毆傷及槍傷寅○○
    、戊○○、甲○○、子○○四人，係以一個傷害行為，同時侵害四個法益，為同
    種想像競合犯，應從一重處斷。被告以一持有行為，同時持有手槍及子彈，觸犯
    上開二罪名，係想像競合犯，應從一重以未經許可持有手槍罪處斷。被告持有槍
    枝子彈，並以之傷人，惟因無明確事證，證明被告係先持有槍彈後，始另行起意
    犯傷害罪，應認其係為犯本案傷害罪而持有槍彈，所犯持有手槍罪與傷害罪間，
    具有方法結果之牽連關係，應從一重以持有手槍罪處斷。原審經審理之結果，認
    被告事證明確，予以論科，固非無見。惟查，同案被告李美毅與同案被告潘璽文
    、被告己○○等人，就徒手及以鋁棒傷害被害人部分，具有共犯關係，原審僅認
    被告與潘璽文、庚○○、楊健鑫係共犯，自有違誤。又被告所犯持有槍枝及傷害
    罪，應認係牽連犯關係，原審依併罰關係處斷，亦有可議。檢察官上訴意旨認同
    案被告潘璽文有共同持有槍彈之犯意聯絡，此外，就被告部分並未載明具體上訴
    理由，茲依本院上開認定，難認被告持槍部分，與潘璽文係共犯，檢察官之上訴
    ，核為無理由。被告提起上訴，否認上開犯行，亦非可取，惟原判決此部分既有
    上開可議，即屬無可維持，應由本院就被告部分撤銷改判。審酌被告犯罪之動機
    、手段，告訴人寅○○、戊○○、甲○○、子○○上開所受傷害之程度，被告犯
    後態度等一切情狀，量處如主文第二所示之刑，並就所處罰金刑部分，諭知易服
    勞役之折算標準，以示懲儆。扣案之巴西ＴＡＵＲＵＳ廠ＰＴ九二ＡＰＳ口徑，
    九ＭＭ制式半自動手槍一支（含彈匣一個，槍身號碼為ＴＰＤ七八六二九號，獲
    案槍枝管制編號：000000000號），係屬違禁物，爰依刑法第三十八條
    第一項第一款之規定宣告沒收。扣案之鋁棒二支，雖係庚○○與楊健鑫攜帶至現
    場供犯罪所用之物，惟既查無積極證據足認該二支鋁棒係屬被告及共犯潘璽文、
    庚○○、楊健鑫等人所有，爰不予宣告沒收。另扣案之制式口徑９ＭＭ子彈三顆
    ，均已因囑託內政部警政署刑事警察局鑑驗，而經鑑驗試射擊發，有上開鑑驗通
    知書在卷可參，已如前述，既均已失去子彈之功能，核已非屬違禁物，爰均不再
    予宣告沒收，附此敘明。又被告犯罪後，槍砲彈藥刀械管制條例已於九十年十一
    月十四日、九十三年六月二日修正公布，惟與本案罪名無涉，不生新舊法比較之
    問題，附此載明。
據上論結，應依刑事訴訟法第三百六十九條第一項前段、第三百六十四條、第二百九
十九條第一項前段，槍砲彈藥刀械管制條例第七條第四項、第十二條第四項，刑法第
二十八條、第十一條前段、第二百七十七條第一項、第五十五條、第四十二條第三項
、第三十八條第一項第一款，罰金罰鍰提高標準條例第一條前段、第二條，判決如主
文。
本案經檢察官丁○○到庭執行職務
中      華      民      國    九十三    年      十一      月    三十    日
                                臺灣高等法院臺中分院刑事第二庭
                                      審判長法  官  羅  禮  政
                                            法  官  陳  欣  安
                                            法  官  蔡  聰  明
右正本證明與原本無異。
如不服本判決應於收受送達後十日內向本院提出上訴書狀，其未敘述上訴之理由者並
得於提起上訴後十日內向本院補提理由書（均須按他造當事人之人數附繕本）。
                                            書記官  郭  振  祥
中      華      民      國      九十三   年      十一     月    三十    日
槍砲彈藥刀械管制條例第七條：
未經許可，製造、販賣或運輸火砲、肩射武器、機關槍、衝鋒槍、卡柄槍、自動步槍
、普通步槍、馬槍、手槍或各類砲彈、炸彈、爆裂物者，處死刑、無期徒刑或七年以
上有期徒刑；處徒刑者，併科新台幣三千萬元以下罰金。
未經許可，轉讓、出租或出借前項所列槍砲、彈藥者，處無期徒刑或五年以上有期徒
刑，併科新台幣一千萬元以下罰金。
意圖供自己或他人犯罪之用，而犯前二項之罪者，處死刑或無期徒刑；處徒刑者，併
科新台幣五千萬元以下罰金。
未經許可，持有、寄藏或意圖販賣而陳列第一項所列槍砲、彈藥者，處五年以上有期
徒刑，併科新台幣一千萬元以下罰金。
第一項至第三項之未遂犯罰之。                                            Ｉ
